【裁判字號】    95,交簡上,47
【裁判日期】    950612
【裁判案由】    公共危險
【裁判全文】
臺灣桃園地方法院刑事判決            95年度交簡上字第47號
上  訴  人  台灣桃園地方法院檢察署檢察官
被      告  甲○○
                    國民
上列上訴人因被告公共危險案件，不服本院桃園簡易庭（刑事庭
獨任法官）於95年3月7日所為之95年度交簡字第12號刑事簡易判
決（原檢察官聲請簡易判決處刑案號：95年度偵字第224號），
提起上訴，本院合議庭管轄第二審判決如下：
    主  文
上訴駁回。
    事  實
一、甲○○曾多次因服用酒類不能安全駕駛動力交通工具而駕駛
    案件，分別於民國91年7月22日、93年11月8日，經本院以91
    年度壢交簡字第991號判決、93年度壢交簡字第570號判決各
    判處拘役57日、拘役59日確定，均易科罰金執行完畢。復因
    相同案件，於 94年8月25日，經本院94年度壢交簡字第1333
    號判處有期徒刑 5月確定，並於94年10月28日易科罰金執行
    完畢。詎仍不知悔改，明知服用酒類後反應會較為遲鈍，而
    酒後駕車發生車禍之危險性較高，竟於94年12月6日下午2時
    許，在桃園縣大溪鎮之友人住處內，飲用高粱酒 1瓶後，已
    達不能安全駕駛動力交通工具之狀況，仍於同日晚間10時許
    ，駕駛車牌號碼HO－8641號自用小貨車，沿桃園縣平鎮市○
    ○路往桃園縣平鎮市○○路 207號之住處方向行駛，行經桃
    園縣平鎮市○○路○段7號前處時，因其酒後意識不清影嚮判
    斷力，致未注意車前狀況，不慎撞上同車道前方由洪婉如所
    駕駛、停等紅燈號誌之車牌號碼2576－DZ號自用小客車，並
    推擠洪婉如汽車再往前撞上由胡為玉所駕駛之車牌號碼1465
    －KA號自用小客車，嗣經警前往處理，並當場測試其呼氣酒
    精濃度達每公升1.56毫克，始查悉上情。
二、案經桃園縣政府警察局平鎮分局報請臺灣桃園地方法院檢察
    署檢察官偵查起訴。
    理  由
壹、證據能力部分
一、按被告以外之人於審判外之言詞或書面陳述，除法律有規定
    者外，不得作為證據。被告以外之人於審判外之陳述，雖不
    符前 4條（指刑事訴訟法第159條之1至第159條之4）之規定
    ，而經當事人於審判程序同意作為證據，法院審酌該言詞陳
    述或書面陳述作成時之情況，認為適當者，亦得為證據。刑
    事訴訟法第 159條第1項、第159條之5第1項，分別定有明文
    。查被告於審判程序中，對於公訴檢察官所提出被告以外之
    人於審判外之即被害人洪婉如、胡為玉於警詢中書面陳述筆
    錄，及其他如桃園縣政府警察局平鎮分局酒精測定表、刑法
    第185條之3案件測試觀察紀錄表、汽車駕駛人酒後生理協調
    平衡檢測紀錄表、道路交通事故現場圖、道路交通事故調查
    報告表（一）（二）等文書證據，均不爭執證據能力，依前
    述「同意性」之傳聞法則例外規定，被告以外之人於審判外
    之書面陳述均具證據能力。
二、按被告之自白，非出於強暴、脅迫、利誘、詐欺、疲勞訊問
    、違法羈押或其他不正之方法，且與事實相符者，得為證據
    。被告陳述其自白係出於不正之方法者，應先於其他事證而
    為調查。該自白如係經檢察官提出者，法院應命檢察官就自
    白之出於自由意志，指出證明之方法。刑事訴訟法第156 條
    第1項、第3項分別定有明文。查被告對於公訴檢察官提出被
    告警詢、偵查訊問筆錄之證據能力不爭執，本院亦查無明顯
    事證檢察官於製作該等筆錄時，有對被告施以不正方法之情
    ，是被告審判外之陳述係出於任意性，具證據能力。
貳、證明力部分
一、上訴意旨（略以）：被告前因多次酒醉駕車案件，均以易科
    罰金執行完畢，惟其於前案罰金執行完畢未距2 個月期間內
    ，又犯本件酒醉駕車案件，被告漠視刑事法令，尤枉顧公眾
    安全，缺乏尊重其他人生命、財產安全之觀念，應予相當非
    難，原審量刑仍嫌過輕，罪刑難認相當，實有判決理由矛盾
    之違法，請求撤銷原判決，另為適當判決，因而提起上訴等
    語。
二、按被告（或共犯）之自白，不得作為有罪判決之唯一證據，
    仍應調查其他必要之證據，以察其是否與事實相符，刑事訴
    訟法第156條第2項就此定有明文。其立法目的乃欲以補強證
    據擔保自白之真實性，亦即以補強證據之存在，藉以限制向
    有「證據之王」稱號的自白在證據上之價值，質言之，本條
    項乃對於自由心證原則之限制，關於自白之證明力，採取證
    據法定原則，使自白僅具有一半之證明力，尚須另有其他補
    強證據以補足自白之證明力。而所謂補強證據，最高法院74
    年台覆字第10號曾經加以闡釋：「指除該自白本身以外，其
    他足資以證明自白之犯罪事實確具有相當程度真實性之證據
    而言。雖其所補強者，非以事實之全部為必要，但亦須因補
    強證據與自白之相互利用，而足以使犯罪事實獲得確信者，
    始足當之」。司法院大法官議決釋字第 582號解釋文後段，
    對於本條項所謂「其他必要之證據」，著有闡釋，足為刑事
    審判上操作「自白」與「補強證據」時之參考標準，茲節錄
    引述如下：「刑事審判基於憲法正當法律程序原則，對於犯
    罪事實之認定，採證據裁判及自白任意性等原則。刑事訴訟
    法據以規定嚴格證明法則，必須具證據能力之證據，經合法
    調查，使法院形成該等證據已足證明被告犯罪之確信心證，
    始能判決被告有罪；為避免過分偏重自白，有害於真實發見
    及人權保障，並規定被告之自白，不得作為有罪判決之唯一
    證據，仍應調查其他必要之證據，以察其是否與事實相符。
    基於上開嚴格證明法則及對自白證明力之限制規定，所謂『
    其他必要之證據』，自亦須具備證據能力，經合法調查，且
    就其證明力之程度，非謂自白為主要證據，其證明力當然較
    為強大，其他必要之證據為次要或補充性之證據，證明力當
    然較為薄弱，而應依其他必要證據之質量，與自白相互印證
    ，綜合判斷，足以確信自白犯罪事實之真實性，始足當之」
    。
三、上揭犯罪事實，業據被告甲○○於審判程序中坦承不諱，經
    核與被告不爭執證據能力之警詢筆錄相符，且核與證人即被
    害人洪婉如、胡為玉於警詢時指訴情節相符，並有桃園縣政
    府警察局平鎮分局酒精測定表、刑法第185 條之3 案件測試
    觀察紀錄表、汽車駕駛人酒後生理協調平衡檢測紀錄表、道
    路交通事故現場圖、道路交通事故調查報告表（一）（二）
    及現場照片8 幀附卷足憑。上述證據經與被告之自白互核一
    致，足認被告之自白與事實相符。是本件事證明確，被告犯
    行堪予認定，應依法論科。
四、按法官於有罪判決中，究應如何量處罪刑，抑或是否宣告緩
    刑等，均為實體法賦予審理法官裁量之刑罰權事項，法官行
    使此項裁量權，自得依據個案情節，參諸刑法第57條所定各
    款犯罪情狀之規定，於該法定刑度範圍內，基於合義務性之
    裁量，量處被告罪刑。質言之，法官為此量刑之裁量權時，
    除不得逾越法定刑或法定要件外，尚應符合法規範之體系及
    目的，遵守一般有效之經驗及論理法則等法原則，亦即應兼
    顧裁量之外部及內部性，如非顯然有裁量逾越或裁量濫用之
    違法情事，自不得任意指摘為違法，此亦為最高法院歷年多
    起判例所宣示之原則（參見最高法院 80年台非字第473號判
    例、75年台上字第7032號判例、72年台上字第6696號判例、
    72年台上字第3674號判例等）。本院以為，量刑之裁量權，
    乃憲法所保障法官獨立審判之核心，法院行使此項裁量權，
    亦非得以任意或自由為之，仍應受一般法律原理原則之拘束
    ，即仍須符合法律授權之目的、法律秩序之理念、國民法律
    感情及一般合法有效之慣例等規範，尤其應遵守比例原則及
    平等原則之意旨，否則即可能構成裁量濫用之違法（另參見
    最高法院86年度台上字第7655號判決）。亦即如非有裁量逾
    越或裁量濫用之明顯違法情事，自不得擅加指摘其違法或不
    當，即使上級法院對下級法院裁量權之審查，亦應同此標準
    ，此不僅在保障法官不受任何制度外之不當干涉，更保障法
    官不受制度內的異質干涉，此方符憲法第80條所宣示獨立審
    判之真義，附此敘明。
五、核被告所為，係犯刑法第185條之3之服用酒類不能安全駕駛
    動力交通工具而駕駛罪。又查被告曾於94年間，因公共危險
    案件，經本院判處有期徒刑5 月，並於95年10月28日易科罰
    金執行完畢，有臺灣高等法院被告前案紀錄表1 份在卷足憑
    。其受有期徒刑執行完畢後，5 年以內再犯本件有期徒刑以
    上之罪，為累犯，依刑法第47條之規定，加重其刑。原審已
    考量被告為累犯，除依法加重其刑外，另考量被告另於之前
    兩次犯刑法第185 條之3 之公共危險罪，為法院判處拘役57
    及59日之紀錄，而判處有期徒刑6 月，並諭知易科罰金之折
    算標準，足見原審已衡諸被告前案已受5 月徒刑之執行，仍
    不知悔改而犯本案，而量處高於5 月之「6 月」徒刑。雖上
    訴意旨及公訴檢察官認為被告前3 次酒醉駕車紀錄，均係以
    易科金之方式執行完畢，認本件原審量刑過輕，公訴檢察官
    並詳細代表國家表達對於本案量刑的立場謂（略以）：被告
    之前所受到處罰均是財產權的失去，這次是第4 次酒醉駕車
    ，已經發生車禍，並產生具體危險，原審判處有期徒刑6 月
    ，得易科罰金，如果仍然是以易科罰金之方式執行，被告所
    受到懲罰仍為財產權的剝奪，雖此次車禍相對人並沒有受到
    傷害，惟車損也是財產權的侵害，但被告一再漠視一般用路
    人的生命、身體安全，其酒駕肇事情節一次較一次嚴重，被
    告自稱前次是自己擦撞安全島，但這次是撞壞了別人的汽車
    ，如果被告短暫自由權的喪失，能夠讓被告體認對於其他用
    路人生命、身體安全的尊重，應該就能夠避免被告下一次造
    成重大傷亡酒駕行為的潛在危險等語。檢察官並強調：短暫
    自由權的喪失，絕對遠不如因為酒駕車禍傷亡對於一個家庭
    的傷痛，因而請求改判被告有期徒刑7 月，以資儆懲，並達
    刑罰之預防功能等語。本院對於檢察官為國家主張刑罰權，
    及其預防功能的立場，甚感欽佩，亦認被告前曾有3 次酒醉
    駕車經判刑之紀錄，認被告確實積習難改，惟按被告過去犯
    行及所受刑罰執行，正係其為過去犯行付出慘重代價及獲致
    教訓之結果，純自「行為刑法」之觀點，行為人過去行為既
    受法律制裁，其現在犯行應如何量處，應僅審酌其本案行為
    之情狀，依刑法第57條所明示之標準，為量刑基礎。固然本
    件被告於查獲時之呼氣酒精濃度高達令人驚訝之每公升1.56
    毫克，且符合累犯加重其刑之事由，以及被告曾有3 次酒醉
    駕車經判刑之「品行」，以及被告甫繳納易科罰金執行完畢
    僅不到2 月即再犯本案，令人不免懷疑前案判處5 月對於被
    告行為矯正之實效性，惟凡此種種均經原審於量刑時審酌在
    內，業據原審判決書敘明，且被告所犯本件犯行，並未造成
    用路人之身體實害，其所造成之車損損害，自承已補償共計
    新臺幣（以下同）80,000餘元，又所使用之汽車已經報廢，
    如另衡諸其所繳納之至少49,500之行政罰鍰，其因本案已付
    出至少數十萬元之「懲罰代價」，被告於犯後均坦承犯行，
    於本院審判期日亦一再表示家中經濟負擔沉重，希望從輕量
    刑，以及保證不再酒醉駕車，承諾如再犯相同犯行，願意接
    受8 個月有期徒刑之懲罰，本院認被告已為其犯行付出慘重
    之財產上損失之代價，原審量處，衡諸本件最高得處有期徒
    刑1 年6 月（因為累犯得加重其刑2 分之1） 之法定刑，尚
    難謂未符罪刑相當之比例原則，本院仍願相信被告願意改過
    遷善之承諾，並尊重原審就量刑事項之「判斷餘地」，認原
    審認事用法及量刑，尚無違法。且檢察官係具體求處被告7
    月有期徒刑，實則6 月有期徒刑或7 月有期徒刑之差距甚微
    ，雖6 月有期徒刑，依法屬得易科罰金之刑，惟其法律效果
    係「得」易科之裁量規定，而非「應」易科之強制規定，而
    刑罰之執行方式，依法仍屬檢察官之權限，如檢察官認本件
    被告不宜易科罰金，逕可依職權裁量否准即可。綜上所述，
    本件上訴經核仍無理由，依法自應駁回。
六、末須一提者，原審逕將檢察官以通常程序提起公訴，且起訴
    書具體求處7 月有期徒刑之案件，依法改依簡易判決處刑，
    顯係因被告自白犯行，依刑事訴訟法第449 條第2 項規定，
    固屬無違，且符訴訟經濟之要求。惟「訴訟經濟」係手段性
    之原則，終非刑事訴訟之目的，手段不能害目的，始符比例
    原則。依卷內顯示，原審並未行準備程序，以瞭解檢察官所
    以如此求刑之原因，及予被告答辯之機會，其未徵詢檢察官
    對於程序轉換之意見，於當事人進行原則之立法精神下，雖
    容有「不當」，惟因被告於偵查中自白犯行，且量處之刑相
    對檢察官之求刑，為有利於被告，依法尚無不合，且本院於
    上訴審判程序中已予檢察官、被告表示量刑意見之辯論機會
    ，此程序上之不當，業經本院踐行之審判程序而補正，尚不
    影響原判決之實體內容，是仍不構成撤銷原判決之事由。惟
    本院以為，為符當事人進行之原則，對於此類檢察官依通常
    程序起訴，且敘明理由具體求刑之案件，除非明顯違法不當
    ，否則法院仍宜予檢察官有以言詞陳述或辯論之機會，畢竟
    代表國家之檢察官之意見，與被告之意見，同屬法所保障之
    權利，如此操作方符當事人進行及當事人平等之立法精神。
據上論斷，應依刑事訴訟法第 455條之1第3項、第368條、第373
條，判決如主文。
本案經檢察官林鈺雄到庭執行職務
中    華    民    國    95    年    6    月    12    日
                       臺灣桃園地方法院刑事第六庭
                             審判長法  官  林  孟  宜
                                   法  官  陳  永  來
                                   法  官  錢  建  榮
以上正本證明與原本無異。
不得上訴。
                                   書記官  劉  寶  霞
中    華    民    國    95    年    6    月    14    日


司法院資訊處製作；財團法人民間司法改革基金會備份。
